【裁判字號】    98,交聲,3240
【裁判日期】    981230
【裁判案由】    聲明異議
【裁判全文】
臺灣高雄地方法院交通事件裁定        98年度交聲字第3240號
原處分機關  交通部公路總局高雄區監理所
法定代理人  劉育麟
異  議  人
即受處分人  甲○○
上列受處分人因違反道路交通管理處罰條例案件，對於交通部公
路總局高雄區監理所民國98年12月1 日所為之處分（原處分案號
：高監營裁字第裁80-N00000000號）聲明異議，本院裁定如下：
    主  文
原處分撤銷。
甲○○汽車駕駛人，領有小型車駕駛執照駕駛重型機器腳踏車，
經測試檢定酒精濃度超過規定標準，處罰鍰新臺幣參萬壹仟捌佰
元，並應參加道路交通安全講習。
    理  由
一、原處分機關以：異議人即受處分人甲○○（下稱異議人）僅
    持有普通小型車駕駛執照，於民國98年11月18日13時11分許
    ，酒後騎乘車牌號碼H8T-225 號重型機器腳踏車，行經高雄
    縣大社鄉○○○路108 號時，為警攔檢查獲，原處分機關爰
    依道路交通管理處罰條例第35條第1 項第1 款裁處罰鍰新臺
    幣（下同）30000 元，吊扣普通小型車駕駛執照12個月，施
    以道安講習外，並援引道路交通管理處罰條例第22條第1 項
    第4 款，以異議人領有小型車駕駛執照駕駛重型機器腳踏車
    裁處罰鍰1800元。
二、異議意旨以：原處分機關裁處吊扣異議人之普通小型車駕駛
    執照部分將導致異議人失去工作，是不服原處分機關關於吊
    扣普通小型車駕駛執照之處分，爰依法聲明異議。
三、按汽車駕駛人，駕駛汽車經測試檢定有酒精濃度超過規定標
    準之情形者，處15000 元以上60000 元以下罰鍰，並當場移
    置保管其車輛及吊扣其駕駛執照1 年，道路交通管理處罰條
    例第35條第1 項第1 款定有明文。而所謂酒精濃度超過規定
    之標準者，依道路交通安全規則第114 條第2 款之規定，係
    指汽車駕駛人飲用酒類或其他類似物後其吐氣所含酒精濃度
    超過每公升0.25毫克或血液中酒精濃度超過百分之0.05以上
    者。次按，汽車駕駛人，因違反本條例及道路交通安全規則
    之規定，受吊銷駕駛執照處分時，吊銷其持有各級車類之駕
    駛執照，道路交通管理處罰條例第68條定有明文。此規定係
    於94年12月14日修正公布，並於95年3 月1 日施行，而修正
    前之道路交通管理處罰條例第68條則係規定「汽車駕駛人，
    因違反本條例及道路交通安全規則之規定，受吊扣或吊銷駕
    駛執照處分時，吊扣或吊銷其持有各級車類之駕駛執照」，
    觀其修法意旨，係以「原條文將違規駕駛人所持有之各級車
    類駕駛執照一併吊扣或吊銷，失之過酷，影響人民工作及生
    活甚鉅」為由，而刪除吊扣駕駛人駕駛執照時，應吊扣駕駛
    人持有各級車類駕駛執照之規定，是依現行道路交通管理處
    罰條例，已無得吊扣駕駛人所持有他級駕駛執照之依據存在
    ，從而，於為吊扣駕駛人駕駛執照之處分時，自僅得吊扣駕
    駛人違規時所駕駛該級車類之駕駛執照，以限制其繼續駕駛
    該級車類行駛道路之權利，若駕駛人並無該級車類之駕駛執
    照，即無從執行吊扣駕駛執照之處分，而僅係應否依道路交
    通管理處罰條例第22條第1 項規定處罰駕駛人之問題。
四、經查：異議人有上開交通違規等情，為異議人所不爭執，並
    有高雄縣政府警察局舉發違反道路交通管理事件通知單、上
    揭裁決書等件附卷可稽，是異議人違反道路交通管理處罰條
    例第35 條 第1 項第1 款、第22條第1 項第4 款規定之事實
    ，應堪認定。是異議人既係駕駛重型機車違反道路交通管理
    處罰條例第35條第1 項第1 款之規定，依法即僅能吊扣其重
    型機車駕駛執照12個月，並無得吊扣異議人持有他級駕駛執
    照之依據，原處分機關以異議人有上開違規行為，裁處吊扣
    異議人之普通小型車駕駛執照，已難謂係適法之處分。又上
    開處置方式，雖可能產生無照駕駛之駕駛人，反而較有照駕
    駛之駕駛人，得受有無需受吊扣駕駛執照處罰利益之疑慮，
    然本院審酌「行政行為，採取之方法所造成之損害不得與欲
    達成目的之利益顯失均衡」，乃為行政程序法第7 條第3 款
    所明定，而若於上開情形下吊扣駕駛人該級以上車類之駕駛
    執照，雖可達成限制駕駛人繼續駕駛各級車類行駛之目的，
    惟亦同時造成限制駕駛人繼續駕駛該級以上車類行駛之結果
    ，甚而使職業駕駛人之生計遭受影響，而如此所造成之損害
    ，已與欲達成目的之利益顯失均衡，且與道路交通管理處罰
    條例第68條之修法意旨不相符合。
五、綜上所述，原處分以異議人無重型機車駕駛執照可供吊扣，
    而為吊扣異議人普通小型車駕駛執照之處分，顯已逾越道路
    交通管理處罰條例之規範範圍，而屬違法處分，是異議人提
    出本件聲明異議，為有理由，原處分關於吊扣異議人普通小
    型車駕駛執照12個月之處分，自應予以撤銷。另原處分機關
    裁處異議人罰鍰31800 元及施以道安講習部分，於法並無不
    合，雖異議人並未就此提出異議，惟本件酒後駕車只有一個
    交通違規行為，有關其處罰效果之罰鍰、吊扣駕駛執照與施
    以道路交通安全講習等與該交通違規行為是否存在無從分離
    （台灣高等法院暨所屬法院98年度法律座談會意見參照），
    是一併撤銷，另裁定如主文第二項所示。
六、依道路交通案件處理辦法第20條，裁定如主文。
中    華    民    國    98    年    12    月    30    日
                  交通法庭    法  官  王淑惠
以上正本證明與原本無異。
如不服本裁定應於送達後5日內向本院提出抗告狀。
中    華    民    國    98    年    12    月    30    日
                              書記官  黃旭淑

司法院資訊處製作；財團法人民間司法改革基金會備份。
